【裁判字號】    89,易,5369
【裁判日期】    900418
【裁判案由】    贓物
【裁判全文】
臺灣高雄地方法院刑事判決                          八十九年易字第五三六九號
    公  訴  人  臺灣高雄地方法院檢察署檢察官
    被      告  甲○○
右列被告因贓物案件，經檢察官提起公訴（八十八年度偵字第六○四三號），本院判
決如左：
    主  文
甲○○連續故買贓物，處有期徒刑伍月，如易科罰金，以參佰元折算壹日。
    事  實
一、甲○○於民國八十七年五月間某日起，在高雄市○○○路六十三號七樓之七「丹
    佛、聖潔國際開發公司」內，明知不詳姓名「陳姓」之成年男子所有之庚○○○
    、壬○○、卯○○、丙○○、辰○○、王純美、癸○○、乙○○（起訴書誤植為
    李芳司）、己○○、寅○○、羅丁○○、子○○、巳○○、辛○○及郭姿含等人
    所有之國民身份證（均為上開人等遺失、遭竊或被搶奪之物），係他人所有，為
    來源不明之贓物，竟基於概括之犯意，為賺取差價，仍以每張身分證新臺幣（下
    同）八百元之價格，連續多次向陳姓男子買受後，再以每張一千元之代價轉售予
    不知情之梁文漢圖利。嗣經郭姿含等人發現後，始循線查獲。
二、案經高雄縣警察局移請臺灣高雄地方法院檢察署檢察官偵查起訴。
    理  由
一、右揭事實，訊據被告固直承「陳姓」之男子於上開時地以每張八百元之代價交付
    上開身分證，再由其以每張一千元之價格轉售予梁文漢之情非虛，惟矢口否認有
    任何收受贓物之犯行，辯稱：伊於收購壬○○等人之身分證前，並不知渠等之身
    分證是贓物云云。惟查：
（一）被告交付予梁文漢之上開身分證共十五枚，係被害人壬○○等人遺失，被竊或
      遭他人搶奪之故，而喪失占有之贓物，業據被害人壬○○、卯○○、丙○○、
      辰○○、王純美、癸○○、乙○○、己○○、庚○○○、寅○○、高之豪（即
      子○○之夫）、巳○○、辛○○、羅丁○○及郭姿含於警訊時證述甚明，核與
      證人梁文漢結證所述之情節相符，且有贓物認領保管收據六紙及登報資料二份
      在卷可資佐憑，從而上開身分證係贓物之事實，應堪認定。
（二）證人梁文漢於警訊及本院審理中證陳：伊於八十七年一、二月間起開始，就商
      借親友身分證抽股票，後來被告表示有辦法提供一些人頭身分證予伊抽股票，
      便大約自八十七年五月初起，分好幾次陸續提供他人身分證予伊，伊曾囑咐被
      告每次提供人頭身分證一定需經過本人同意等語，對照被告警訊及本院審理中
      所陳：身分證是一名陳姓男子所提供，他們說有經人同意，伊自八十七年六月
      起以每張八百元代價，向江彥銘、穆玉明及陳姓男子取得約八十幾張身分證，
      但只有陳姓男子所提供之身分證有問題等語，足證證人梁文漢於向被告收購身
      分證之初，針對身分證之取得來源，與被告間有特別之約定，而被告亦有多次
      收購、提供身分證之情事，顯見被告對身分證之來源是否正當，及提供身分證
      者是否同意之事實，本應具有更高之注意義務，從而其上開辯詞，自難遽採，
      更遑論其根本無法提供「陳姓」男子之姓名、住所以供查證，是以被告空言否
      認不知前揭身分證是贓物之語，顯係臨訟卸責之詞，無足信採。
（三）再者被告於向陳姓男子收購身分證時，對其所收購身分證之認知，參諸被告於
      本院審理中所陳：伊知道身分證不能隨便提供給他人，如提供身分證，會對本
      人之權益造成重大影響，如提供一張身分證之代價為八百元，則相當不划算，
      伊拿到身分證時有懷疑可能是他人失竊的等語，足證被告於購買身分證前即已
      明知該身分證係屬贓物，猶故意收購以圖利之事實。雖被告以罹有情感性精神
      病，執為其不知陳姓男子所提供之身分證為贓物之理由，惟由被告所提出之診
      斷證明書及全民健康保險證明卡所載，被告精神疾病之病史，係自八十八年一
      月間起，於時間上已為本案其收購他人身分證之後，已難認其所辯可採。再參
      諸其於警訊及本院審理中所陳：伊向江彥銘、穆玉銘及陳姓男子收購身分證後
      ，總共有提供八十幾張身分證給證人梁文漢，是他們說有經本人同意等語，足
      證被告已對所購其他經本人同意身分證之來源，均曾經賦予相當之注意，而與
      其和證人梁文漢間之約定相契合，可見其行為時之精神狀態，並無異於常人之
      事實，信而有徵，故其此番辯詞，未足採信。故本件事證明確，被告犯行堪予
      認定。
二、核被告所為，係犯刑法第三百四十九條第二項之故買贓物罪。被告多次故買贓物
    犯行，時間緊接，罪名相同，顯係基於概括之犯意所為，為連續犯，應依刑法第
    五十六條之規定，論以一罪，並加重其刑。被告於收購身分證之初，即已知悉該
    等身分證係屬贓物，猶為賺取差價而有償收購，業如前述，公訴人漏未斟酌此點
    ，認被告所為係屬同條第一項之收受贓物罪，容有未洽，惟其起訴被告明知庚○○○等人身分證係屬贓物，仍以每張八百元代價收購之基本社會事實同一，本院
    自應併予審究，並依法變更起訴法條。再公訴人雖認被告尚有收購戊○○、高之
    豪及丑○○之身分證之事實。惟查：雖證人戊○○及丑○○於警訊時證陳其身分
    證確曾遺失過之情無訛，然被告提供予證人梁文漢之身分證中，並未包括其三人
    之身分證，業據證人梁文漢證述綦詳，而證人高之豪係因其妻子○○在國外讀書
    ，無法接受約談而前往警局製作談話筆錄，此觀諸其筆錄之內容至明，故公訴人
    認被告有收購高之豪身分證之情，容有誤會。至於戊○○及丑○○之身分證雖曾
    遺失，惟並未起獲其物，於乏進一步明確足證被告確曾收購或持有渠等之身分證
    前，尚未足憑被告有收購他人身分證一事，遽予認定被告確曾收受或故買渠等身
    分證之事實，此外本院復查無其他積極證據足資認定被告確有故買或收受上開身
    分證之犯行，惟公訴人既認此部分與前開論罪科刑部分，有連續犯之裁判上一罪
    關係，爰不另為無罪之諭知，併此敘明。爰審酌被告以收購他人身分證之手法牟
    利，若遭有心人士濫用，對所有權人及社會所肇生之危害非輕，且於犯罪後飾詞
    圖卸，冀免刑責，毫無悔意，顯見其態度非佳，惟念其所購之身分證並未供作不
    法使用，被害人實際損害之情形非鉅等一切情狀，量處如主文所示之刑，並諭知
    易科罰金之折算標準藉資懲儆。
三、按中華民國刑法第四十一條業經立法院於九十年一月四日修正，總統於九十年一
    月十日公布，自九十年一月十二日起施行，雖被告甲○○於行為時所犯本件最重
    本刑為五年以下有期徒刑之罪，依修正前刑法第四十一條之規定，並不得因身體
    、教育、職業或家庭之關係，執行顯有困難時，而宣告一元以上、三元以下折算
    一日之易科罰金，惟本案於裁判時刑法第四十一條第一項已就所犯之最重本刑已
    提高為五年以下有期徒刑之罪，而受六月以下有期徒刑或拘役之宣告者，亦得因
    前開執行顯有困難之理由易科罰金，本案被告梁文漢既所犯最重本刑為五年以下
    有期徒刑之罪，且經本院量處有期徒刑五月，故依刑法二條第一項前段之規定，
    自應適用裁判時較有利於被告之修正後刑法第四十一條第一項之規定；至於被告
    雖未曾受有期徒刑以上刑之宣告，此有臺灣高雄地方法院檢察署刑案資料查註紀
    錄表足按，然參諸其未能深自檢討反省犯行，猶執上開情詞，掩飾其貪圖便宜之
    心，本院認此情形尚與刑法第七十四條規定以暫不執行為當之緩刑要件，顯不相
    當，爰未為緩刑之諭知，均附此敘明。
據上論斷，應依刑事訴訟法第二百九十九條第一項前段、第三百條，刑法第二條第一
項前段、第五十六條、第三百四十九條第二項、第四十一條第一項，罰金罰鍰提高標
準條例第一條前段、第二條，判決如主文。
中      華      民      國      九十      年      四      月    十八    日
                                臺灣高雄地方法院刑事第二庭
                                      法  官    李代昌
右正本證明與原本無異。
如不服本判決，應於判決送達後十日內，向本院提出上訴狀。
                                      書記官    吳月華
中      華      民      國      九十      年      四      月    十八    日
附錄本判決論罪科刑適用法條
中華民國刑法第三百四十九條
 (普通贓物罪)
收受贓物者，處三年以下有期徒、拘役或五百元以下罰金。
搬運、寄藏、故買贓物或為牙保者，處五年以下有期徒刑、拘役或科或併
科一千元以下罰金。
因贓物變得之財物，以贓物論。


司法院資訊處製作；財團法人民間司法改革基金會備份。
